【裁判字號】    98,訴,518
【裁判日期】    980707
【裁判案由】    偽證等
【裁判全文】
臺灣高雄地方法院刑事判決               98年度訴字第518號
公  訴  人  臺灣高雄地方法院檢察署檢察官
被      告  甲○○
                    （寄押於高雄第二監獄）
上列被告因偽證等案件，經檢察官提起公訴（97年度偵字第
17624 號），本院判決如下：
    主  文
甲○○犯偽證罪，處有期徒刑參月。
    事  實
一、甲○○明知其與丁○○、己○○，於民國96年12月27日下午
    5 時25分許，在高雄縣阿蓮鄉港後村148 號「鶴仙宮」旁，
    共同竊取高雄縣阿蓮鄉公所所有之鐵製水溝蓋2 個，戊○○
    並未參與，竟基於偽證之犯意，於97年3 月6 日下午3 時57
    分許，在臺灣高雄地方法院檢察署97年度偵字第3012、5163
    號竊盜案件檢察官訊問時，於供後具結，就戊○○有無與渠
    等共同行竊此一與案情有重要關係之事項，虛偽證稱：「（
    檢察官問：當天幾人一起去偷？）答：包括我共三人，是我
    開車載丁○○、戊○○他們二人行經該處... 」、「（檢察
    官問：監視畫面是否你們三人開車去上開地點偷取水溝蓋的
    畫面，並指出畫面上的人為何人？）答：是，那時我坐在車
    上，後面二人為丁○○及戊○○，因為畫面小，所以我看不
    清楚，卷附第2 張照片，右邊之人好像是丁○○，左邊則為
    戊○○。」等語，足生損害於國家刑罰權之正確行使，並於
    其所虛偽陳述之戊○○被訴上開竊盜案件裁判確定前自白。
二、案經高雄縣政府警察局湖內分局報告臺灣高雄地方法院檢察
    署檢察官偵查起訴。
    理  由
壹、證據能力部分
一、按被告以外之人於審判外之言詞或書面陳述，除法律有規定
    者外，不得作為證據；被告以外之人於偵查中向檢察官所為
    陳述，除顯有不可信之情況者外，得為證據，刑事訴訟法第
    159 條第1 項及159 條之1 第2 項分別定有明文。檢察官於
    偵查中對被告以外之人（包括證人、鑑定人、告訴人、被害
    人及共同被告等）所製作之偵查筆錄，性質上雖屬傳聞證據
    ，惟現階段刑事訴訟法規定檢察官代表國家偵查犯罪、實施
    公訴，依法其有訊問被告、證人及鑑定人之權，而實務運作
    時，檢察官偵查中向被告以外之人所取得之供述證據，原則
    上均能遵守法律規定，不致違法取供，其可信度極高，是被
    告以外之人前於偵查中所為供述，除反對該項供述具有證據
    能力之一方，已釋明「顯有不可信之情況」之理由外，不宜
    以該證人未能於審判中接受他造之反對詰問為由，即遽指該
    證人於偵查中之供述不具證據能力。本件證人即共犯丁○○
    於檢察官偵查中所為之證述，被告未主張並釋明有何不可信
    之情事，上開證人亦未提及檢察官在偵查時有何不法取供之
    情形，應有證據能力。
二、按被告以外之人於審判外之言詞或書面陳述，除法律有規定
    者外，不得作為證據；被告以外之人於審判外之陳述，雖不
    符刑事訴訟法第159 條之1 至第159 條之4 之規定，而經當
    事人於審判程序同意作為證據，法院審酌該言詞陳述或書面
    陳述作成時之情況，認為適當，亦得為證據，當事人、代理
    人或辯護人於法院調查證據時，知有第159 條第1 項不得為
    證據之情形，而未於言詞辯論終結前聲明異議者，視為有前
    項之同意，刑事訴訟法第159 條第1 項及第159 條之5 分別
    定有明文。本件證人即共犯丁○○、證人即告訴人乙○○於
    警詢中之陳述，及扣押筆錄、扣押物品目錄表、贓物認領保
    管單，雖屬被告以外之人於審判外之言詞或書面陳述，然當
    事人於準備程序對於上開證據方法之證據能力均表示不爭執
    ，本院審酌前開審判外之言詞或書面陳述於作成時之情況，
    並無違法不當或證明力明顯過低之瑕疵，應得作為證據。
貳、實體部分
一、上開犯罪事實，業據被告甲○○於本院審理中坦承不諱，而
    被告、丁○○係與己○○於前揭時地共同竊取高雄縣阿蓮鄉
    公所所有之鐵製水溝蓋2 個，戊○○並未參與乙節，復據證
    人即共犯丁○○於偵查中證稱：96年12月27日下午5 時25分
    己○○有與其、甲○○一同到高雄縣阿蓮鄉港後村148 號「
    鶴仙宮」共同竊取路邊水溝蓋2 個，之後將竊得之水溝蓋拿
    去某五金行回收站變賣，共同行竊之人不是在庭之戊○○等
    語（見偵一卷第16至17頁，偵二卷第29頁），另據證人即告
    訴人乙○○於警詢中證述當日下午5 時30分發現高雄縣阿蓮
    鄉公所所有水溝蓋2 塊遭竊等情屬實（見警卷第12頁），且
    有臺灣高雄地方法院檢察署97年度偵字第3012號97年3 月6
    日甲○○之訊問筆錄、證人甲○○之結文，扣押筆錄、扣押
    物品目錄表、贓物認領保管單、監視器畫面翻拍照片及現場
    照片在卷可稽（見警卷第6 至7 、14至17頁，偵二卷第15至
    18頁），足認被告前開任意性自白與事實相符，本件事證明
    確，被告犯行堪以認定，應依法論科。
二、核被告甲○○所為，係犯刑法第168 條偽證罪。按犯誣告之
    罪，於所誣告之案件裁判確定前自白者，減輕或免除其刑，
    刑法第172條定有明文，上訴人既在原審自白其告訴某甲等
    強借及搶奪行為為虛偽，縱其自白當時某甲等之搶奪案件業
    經檢察官不起訴處分確定，但處分確定究與裁判確定不同，
    是其自白仍不得謂非在所誣告之案件裁判確定以前，按照前
    開說明，自應予減輕或免除其刑（最高法院31年上字第2211
    號判例、最高法院66年度第5 次刑庭庭推總會議決議參照）
    。而刑法第172 條既同為誣告罪及偽證罪之減免其刑規定，
    前揭說明於偽證罪亦應適用，是以，縱被告自白其偽證犯行
    係在原案不起訴處分確定之後，仍有刑法第172 條減免其刑
    之適用。本件被告於98年6 月23日本院審理中自白其偽證犯
    行，此有本院審判筆錄可佐（見本院二卷第45頁），而被告
    所虛偽陳述戊○○共同竊盜之案件，雖經臺灣高雄地方法院
    檢察署檢察官以97年度偵字第5163號為不起訴處分，且於97
    年7 月8 日確定在案，此有戊○○之臺灣高等法院全國前案
    紀錄表附卷可憑（見本院二卷第48頁），揆諸前揭說明，因
    不起訴處分確定與裁判確定不同，仍屬被告於所虛偽陳述之
    上開案件裁判確定前自白犯罪，應依刑法第172 條規定減輕
    其刑。爰審酌被告明知證人具結之據實陳述義務及偽證罪之
    刑罰效果，猶於偵查中作證時就案情有重要關係之事項為虛
    偽陳述，並於供後具結，而所為足以影響司法審判權行使之
    正確性，妨害司法之公正性，並增加訴訟資源之浪費，惟念
    及被告於本院審理中坦承犯行，堪認尚有悔意，及其犯罪之
    動機、目的、手段等一切情狀，量處如主文所示之刑。
據上論斷，應依刑事訴訟法第299 條第1 項前段，刑法第168 條
、第172 條，判決如主文。
本案經檢察官丙○○到庭執行職務。
中    華    民    國    98    年     7    月    7    日
                  刑事第十一庭  審判長法  官  黃三友
                                      法  官  陳億芳
                                      法  官  林依蓉
以上正本證明與原本無異。
如不服本判決應於收受送達後10日內向本院提出上訴書狀，並應
敘述具體理由；如未敘述上訴理由者，應於上訴期間屆滿後20日
內向本院補提理由書（均須按他造當事人之人數附繕本）「切勿
逕送上級法院」。
中    華    民    國    98    年     7    月    8    日
                                      書記官  邱靜銘
附錄本件論罪科刑之法條：
刑法第168 條
於執行審判職務之公署審判時或於檢察官偵查時，證人、鑑定人
、通譯於案情有重要關係之事項，供前或供後具結，而為虛偽陳
述者，處7 年以下有期徒刑。


司法院資訊處製作；財團法人民間司法改革基金會備份。
